臺灣桃園地方法院民事裁定　　　　　　 110年度訴聲字第27號
聲　請　人　張魏美智

相　對　人　張秝源　
上列當事人間請求塗銷所有權移轉登記等事件（本院110 年度重
訴字第225 號），聲請人聲請許可為訴訟繫屬事實之登記，本院
裁定如下：
    主    文
聲請駁回。
    理    由
一、按訴訟標的基於物權關係，且其權利或標的物之取得、設定
    、喪失或變更，依法應登記者，於事實審言詞辯論終結前，
    原告得聲請受訴法院以裁定許可為訴訟繫屬事實之登記。前
    項聲請，應釋明本案請求。民事訴訟法第254條第5項、第6
    項前段分別定有明文。又訴訟繫屬事實之登記，將形成於登
    記期間乏人願受讓情形而生相對限制處分之實質效果，對兩
    造權益均有相當影響，法院應為較縝密之審查，並深化當事
    人釋明責任，聲請人應就本案請求為釋明，倘未提出能即時
    調查之證據，或提出之證據無足釋明本案請求，或法院認依
    個案情形非得供擔保補釋明不足者，即應駁回訴訟繫屬事實
    登記之聲請。又所謂因釋明而應提出能即時調查之證據，係
    指當事人於釋明其事實上之主張時，應同時提出可供法院得
    隨時進行調查之證據而言，而當事人之主張或陳述，並非使
    法院得心證之證據方法，自非釋明，最高法院75年度台抗字
    第453 號、72年度台上字第1018號判決意旨可資參照。
二、聲請意旨略以：聲請人與相對人為母子，桃園市○○區○○
    段000000地號土地及其上門牌號碼桃園市○○區○○路0 段
    00號建物（下合稱系爭不動產）原為聲請人所有，嗣相對人
    以聲請人中風而代為保管為由，使聲請人交付身分證正本、
    印鑑、聲請人玉山銀行中壢分行之帳簿等重要文件予相對人
    ，再利用持有上開文件之機，未得聲請人同意或授權，偽造
    兩造間系爭不動產買賣契約，並於109 年5 月15日以買賣為
    原因辦理系爭不動產所有權移轉登記予相對人，惟兩造間並
    不存在系爭不動產買賣契約，聲請人已依民法第118 條、第
    767 條規定請求相對人塗銷系爭不動產移轉登記，及返還系
    爭不動產予聲請人，經本院以110 年度重訴字第225 號塗銷
    所有權移轉登記等事件（下稱本案訴訟）受理在案，爰聲請
    就系爭不動產訴訟繫屬事實為登記等語。
三、查，聲請人就本案請求，僅提出系爭不動產之土地及建物謄
    本、系爭不動產地籍異動索引、原告玉山銀行中壢分行存戶
    交易明細（見本院重訴字卷第11-25 頁），而該等證據僅能
    釋明相對人現為系爭不動產之登記所有權人，及原告玉山銀
    行中壢分行帳戶之金流紀錄，惟無從釋明相對人究有無偽造
    買賣契約，並持之辦理系爭不動產之所有權移轉登記。再者
    ，聲請人雖稱：相對人雖匯款650 萬元至聲請人玉山銀行帳
    戶，但其後又陸續從聲請人玉山銀行帳戶匯款共新臺幣600
    萬元至某一永豐銀行不明帳戶，顯見匯款650 萬元至聲請人
    玉山銀行帳戶僅係刻意製造虛假金流，以形塑買賣價金移轉
    之假象云云，惟經本院函詢玉山商業銀行中壢分行、永豐商
    業銀行股份有限公司後，依上開銀行回函資料（見本院訴字
    卷第61-63 、77-81 頁），已確認該實際受匯款之永豐銀行
    帳戶，即屬聲請人所有之永豐銀行帳戶。是以，經本院形式
    審查，依卷內現存事證，尚無法使本院形成聲請人具所有權
    返還請求權之薄弱心證。綜上，聲請人顯未釋明此部分本案
    請求，其聲請為訴訟繫屬事實之登記，即無理由，應予駁回
    。
四、爰裁定如主文。
中    華    民    國   110    年    10    月    7     日
                  民事第一庭    法  官  蕭淳尹
以上正本係照原本作成
如對本裁定抗告須於裁定送達後10日內向本院提出抗告狀，並應
繳納抗告費新台幣1,000 元。
中    華    民    國   110    年    10    月    7     日
                                書記官  鄧文琦